【裁判字號】    89,易,1658
【裁判日期】    891121
【裁判案由】    竊盜
【裁判全文】
臺灣臺中地方法院刑事判決                        八十九年度易字第一六五八號
    公  訴  人  臺灣臺中地方法院檢察署檢察官
    被      告  甲○○
    輔  佐  人  乙○○
    即被告父親
    指定辯護人  本院公設辯護人  丙○○
右列被告因竊盜案件，經檢察官提起公訴（八十九年度偵緝字第三Ｏ四號）及移送併
案審理（八十九年度偵字第一一Ｏ五九號），本院判決如左：
    主  文
甲○○連續攜帶兇器竊盜，累犯，處有期徒刑拾月。螺絲起子壹支沒收。於刑之執行
完畢或赦免後，令入相當處所，施以監護貳年。
    事  實
一、甲○○為精神耗弱之人，曾於民國八十八年間犯竊盜罪，經法院判處有期徒刑六
    月確定，甫於八十九年一月三十日執行完畢，猶不知悛悔警惕，復意圖為自己不
    法之所有，並基於概括犯意，先於八十九年二月上旬某日，在臺中市臺中車站第
    一廣場附近，利用不詳姓名者所有之腳踏車一部未上鎖之際，徒手竊取該腳踏車
    ，得手後供己代步之用，嗣於同年月十五日晚上十一時許，騎乘前開腳踏車行經
    臺中市○○路與綠川西街時，經巡邏警員臨檢盤查而自行坦承行竊財物；次於八
    十九年七月一日下午三時三十分許，持客觀上足供兇器使用之螺絲起子一支，至
    臺中縣太平市○○街十七巷十七號之「三清堂」，利用該處無人之際，竊取功德
    箱一個（內有香油錢新臺幣三千四百元）得手後於同日下午四時許，行經臺中縣
    太平市○○路○段與新平街口時，為警當場查獲。
二、案經臺中市警察局第一分局報告臺灣臺中地方法院檢察署檢察官偵查起訴及移送
    併案審理。
    理  由
一、右揭事實，業據被告甲○○坦承不諱，核與被害人即三清堂負責人丁○○指述情
    節相符，有丁○○警訊筆錄附卷可稽，並有贓物認領保管單附卷及被告竊得之腳
    踏車扣案可資佐證，本案事證明確，被告犯行洵堪認定。
二、核被告甲○○行竊腳踏車之行為，係犯刑法第三百二十條第一項之竊盜罪；被告
    攜螺絲起子行竊功德箱，按螺絲起子質硬而型尖，客觀上足以危害他人生命、身
    體之安全，自屬兇器，核其所為係犯刑法第三百二十一條第一項第三款之攜帶兇
    器竊盜罪，其先後二次竊盜犯行，時間緊接、方法相同，觸犯構成要件相同之竊
    盜罪名，顯係基於概括犯意反覆為之，依連續犯規定論以一犯罪態樣較重之攜帶
    兇器竊盜罪，並加重其刑。被告於八十九年七月一日下午三時三十分許，在三清
    堂行竊功德箱部分，公訴意旨雖未論及，然與前開起訴部分有連續犯裁判上一罪
    關係，為起訴效力所及，本院自應併予審理，被告曾於八十八年間犯竊盜罪，經
    法院判處有期徒刑六月確定，甫於八十九年一月三十日執行完畢，有臺灣高等法
    院被告全國前案紀錄表附卷可稽，被告前受有期徒刑執行完畢，於五年之內再犯
    本件有期徒刑以上之罪，為累犯，依刑法第四十七條規定加重其刑。被告雖於八
    十九年二月十五日在臺中市○○路與綠川西街口經巡邏警員臨檢盤查時自行坦承
    行竊腳踏車乙情，固據證人即警員戊○○於本院審理時陳述明確，容符合自首之
    要件，然被告於八十九年六月二十日經本院責付於其父親乙○○而停止羈押後，
    復賡續前開竊盜犯意，於八十九年七月一日下午三時三十分許至三清堂行竊功德
    箱，並於同日下午四時許，為警查獲。按自首係對於未發覺之犯罪而為，故尚未
    有犯罪行為之前，即無自首之問題。被告自首後復行竊盜之行為，既已為警查獲
    ，已非以前自首效力所及，基於連續犯以一罪論，裁判上無法分割之法理，即不
    得依自首規定減輕其刑，附此說明。復查，被告於海軍新兵訓練中心受訓時，即
    因智能不足辦理驗退，有其輔佐人即父親乙○○提供之海軍新兵訓練中心驗退證
    明書附卷可稽，其經本院依職權送請行政院國軍退除役官兵輔導委員會臺中榮民
    總醫院就被告犯案時之精神狀態為鑑定，其檢查結果顯示被告神經系統及身體檢
    查均無異常，常規腦波檢查呈現正常清醒腦波波形，智能評估中語文智能七十分
    、操作智能六十二分、總智能六十五分，落在輕度智能不足的範圍，注意力差、
    理解概念化能力不佳，在班達測驗中並沒有表現出腦傷的資料，鑑定過程中之精
    神狀態，其外觀態度疏遠、被動配合，意識清醒，清緒平穩，言語有中斷及無法
    切題之情形，無異常行為，無妄想思考，否認有幻覺情形，就臨床評估結果及相
    關資料分析，認定被告為輕度智能不足，合併有認知功能低下與控制能力不佳之
    情形，再加上社會支持系統不良，其竊盜行為，大致上只是為了滿足自身的需要
    ，其在犯罪時之精神狀態為「精神耗弱」之程度，但未達到「心神喪失」之程度
    等情，有該醫院八十九年九月二十五日（八十九）中榮醫行字第三二四九號函暨
    所附之鑑定書各一份在卷足按。足認被告於行為時，對於外界事務認知及控制能
    力，未及於普通人之平均程度，其所為係屬刑法第十九條第二項所稱精神耗弱人
    之行為，應依法減輕其刑，並與前開連續犯及累犯加重規定先遞加後減之。爰審
    酌被告已有多次竊盜之前案紀錄，有臺灣高等法院被告全國前案紀錄表附卷可稽
    ，堪認其品行不佳，並斟酌其犯罪動機、目的、手段、所生損害及犯罪後態度等
    一切情狀，量處主文所示之刑，以示懲儆。末查，螺絲起子一支係被告所有供行
    竊功德箱所用之物，雖未據扣案，但無積極證據證明業已滅失，依刑法第三十八
    條第一項第二款規定宣告沒收。又被告係屬精神耗弱之人，爰依刑法第八十七條
    第二項之規定諭知被告於刑之執行完畢或赦免後，應入相當處所施以監護二年。
    公訴意旨雖以被告已有多次竊盜前案紀錄，顯有竊盜習性，請求本院諭知強制工
    件，以矯治其惡習，然被告係因輕度智能不足，認知功能低下與控制能力不佳，
    再加下社會支持系統不良而為竊盜犯行，難認有犯罪習慣、以犯罪為常業或因遊
    蕩或懶惰成習而犯罪等情形，並無宣告強制工作之必要性，附此說明。
據上論斷，應依刑事訴訟法第二百九十九條第一項前段，刑法第五十六條、第三百二
十一條第一項第三款、第四十七條、第十九條第二項、第八十七條第二項、第三項、
第三十八條第一項第二款，判決如主文。
中      華      民      國      八十九    年    十一    月    二十一    日
                                    法  官  陳  得  利
右正本證明與原本無異。
如不服本判決，應於判決送達後十日內向本院提出上訴狀，上訴於臺灣高等法院臺中
分院( 須附繕本 )。
                                    書記官
中      華      民      國      八十九    年    十一    月    二十一    日
附錄本案論罪科刑法條全文：
刑法第三百二十一條第一項第三款
犯竊盜罪而有左列情形之一者，處六月以上五年以下有期徒刑：
三  攜帶兇器而犯之者。


司法院資訊處製作；財團法人民間司法改革基金會備份。
